臺灣高等法院刑事判決
109年度交上易字第250號
上  訴  人  
即  被  告  鄭志霖



上列上訴人即被告因過失傷害案件，不服臺灣新北地方法院109
年度審交易字第25號，中華民國109年5月6日第一審判決（起訴
案號：臺灣新北地方檢察署108年度偵緝字第3690號），提起上
訴，本院判決如下：
    主  文
上訴駁回。
    事  實
一、鄭志霖於民國107年10月25日21時10分許，騎駛車牌號碼000
    -000號普通重型機車，沿新北市中和區連城路000巷往和成
    路方向行駛，行經連城路000巷00號前，本應注意汽車行駛
    至交岔路口，左轉彎時，應行至交岔路口中心處左轉，並不
    得占用來車道搶先左轉，且轉彎車應讓直行車先行，而依當
    時天候晴、夜間有照明、路面乾燥無缺陷、無障礙物、視距
    良好，並無不能注意之情事，竟於未至交岔路口時，即貿然
    駛入對向車道左轉，適其對向車道有周坪興騎駛車牌號碼00
    0-000號普通重型機車行經該處而閃避不及，2車因此發生碰
    撞，致周坪興受有右側小腿挫傷、左側小腿挫傷之傷害。
二、案經周坪興訴由新北市政府警察局中和分局報請臺灣新北地
    方檢察署檢察官偵查起訴。
　　理  由
壹、證據能力：
一、按刑事訴訟法第159條第1項固規定，被告以外之人於審判外
    之言詞或書面陳述，除法律有規定者外，不得作為證據。惟
    同法第159條之5亦明定：「被告以外之人於審判外之陳述，
    雖不符前4條之規定，而經當事人於審判程序同意作為證據
    ，法院審酌該言詞陳述或書面陳述作成時之情況，認為適當
    者，亦得為證據。」、「當事人、代理人或辯護人於法院調
    查證據時，知有刑事訴訟法第159條第1項不得為證據之情形
    ，而未於言詞辯論終結前聲明異議者，視為有前項之同意。
    」其立法意旨在基於證據資料愈豐富，愈有助於真實發現之
    理念，酌採當事人進行主義之證據處分權原則，並強化言詞
    辯論主義，透過當事人等到庭所為之法庭活動，在使訴訟程
    序順暢進行之要求下，承認傳聞證據於一定條件內，得具證
    據適格，屬於傳聞法則之一環，基本原理在於保障被告之訴
    訟防禦反對詰問權。是若被告對於證據之真正、確實，根本
    不加反對，完全認同者，即無特加保障之必要，不生所謂剝
    奪反對詰問權之問題（最高法院102年度台上字第309 號判
    決意旨參照）。本件上訴人即被告鄭志霖（下稱被告）經合
    法傳喚並未到庭，然其於原審、上訴意旨，以及檢察官於本
    院對於本判決下列所引用供述證據之證據能力，均未表示異
    議（見原審審交易字卷第56至57頁、本院卷第17、39至40頁
    ），本院審酌上開證據資料製作時之情況，尚無違法不當及
    證明力明顯過低之瑕疵等情形，依刑事訴訟法第159條之5第
    2項規定，俱有證據能力。
二、至其餘憑以認定被告犯罪事實所引各項非供述證據，查無違
    反法定程序取得之情，依同法第158條之4規定反面解釋，俱
    有證據能力。
貳、實體部分
一、訊據被告固不否認於上開時、地騎駛機車與告訴人周坪興之
    機車發生碰撞，告訴人並受有前述之傷害等情，惟矢口否認
    有何過失傷害之犯行，辯稱：當時伊騎機車左轉，已經快到
    巷口時，告訴人之機車才撞到伊機車車尾，是告訴人車速過
    快撞到伊，不是伊撞到告訴人云云。經查：
  ㈠被告有過失傷害之犯行：
  ⒈證人即告訴人周坪興於警詢及偵查時均證稱：伊行經新北市○
    ○區○○路000巷00號前，被告還沒到十字路口就突然跨越道路
    分隔線提前左轉，當時伊閃避不及與被告所的重型機車發生
    碰撞，伊因而倒地受有右側小腿挫傷、左側小腿挫傷之傷害
    等語（見偵字第13702號卷第12頁反面、第65頁）。
　⒉告訴人因本件車禍受有右側小腿挫傷、左側小腿挫傷，有衛
    生福利部雙和醫院診斷證明書附卷為憑（見偵字第13702號
    卷第19頁）。
  ⒊此外，復有道路交通事故現場圖、道路交通事故調查報告表㈠
    ㈡、現場及車損照片在卷可佐（見偵字第13702號卷第31至37
    頁、第45至51頁）。
  ㈡被告辯稱不足採之理由：
　　查證人即告訴人於偵查時證稱：當天伊行經該路口，要直行
    通過，被告還沒到十字路口就跨越道路分隔線提前左轉，就
    如同道路交通事故現場圖所繪製，被告車頭撞到伊車頭左側
    ，然後2台車就倒在地上等詞明確（見偵字第13702號卷第65
    頁）；另參以員警繪製之道路交通事故現場圖、現場照片，
    2車碰撞地點在被告左轉巷口之前，而非十字路口，堪認告
    訴人證述為真；又觀卷存現場照片，新北市中和區連城路00
    0巷筆直、寬廣、無障礙物，被告左轉前當可輕易目視由告
    訴人騎駛之機車，堪認被告未注意對向車道之車輛行駛狀況
    ，並禮讓對向車道之直行車，且未達路口中心即搶先左轉甚
    明。綜上，被告轉彎車未禮讓直行車先行之過失行為，至為
    明確。
  ㈢按汽車行駛至交岔路口，左轉彎時，應行至交岔路口中心處
    左轉，並不得占用來車道搶先左轉；汽車行駛至交岔路口，
    轉彎車應讓直行車先行，道路交通安全規則第102條第1項第
    5、7款定有明文。本件被告違反前揭規定，致與告訴人騎乘
    之機車發生碰撞，且依卷附之上開道路交通事故調查報告表
    ㈠、現場照片所示，車禍當時天候晴、夜間有照明、柏油路
    面乾燥、無缺陷，無障礙物，視距良好，客觀上無不能注意
    之情事，然被告竟疏未注意沿對向方向直行而來之告訴人之
    機車並禮讓之，即貿然搶先駛入對向車道左轉，導致告訴人
    煞車不及而發生碰撞，足見被告對本件車禍之發生確有過失
    ，應甚明確；又因被告之過失，肇致告訴人受有傷害，其間
    具有相當之因果關係，亦堪認定。
  ㈣綜上，被告空言否認有何過失傷害犯行，不足信採，事證明
    確，被告過失傷害犯行，洵堪認定，應依法論科。
二、論罪科刑
  ㈠按行為後法律有變更者，適用行為時之法律。但行為後之法
    律有利於行為人者，適用最有利於行為人之法律，刑法第2
    條第1項定有明文。查被告行為後，刑法第284條業於108年5
    月29日修正公布，並於同年月31日生效施行，而刑法第284
    條第1項前段過失傷害罪之構成要件於此次未經修正，惟其
    法定刑則由「6月以下有期徒刑、拘役或5百元以下罰金」，
    修正為「1年以下有期徒刑、拘役或10萬元以下罰金」。準
    此，刑法第284條第1項前段過失傷害罪所定之構成要件，於
    上開規定修正前後仍屬一致，並無不同，然修正後已提高有
    期徒刑及罰金刑之規定，法定刑顯較諸修正前提高，此既涉
    及科刑規範之變更，仍有新舊法比較之必要，而經比較結果
    ，顯然修正後之條文提高有期徒刑及罰金之規定，較不利於
    被告，依刑法第2條第1項前段之規定，應適用行為時即修正
    前舊法之規定，對被告較為有利。
  ㈡核被告所為，係犯修正前刑法第284條第1項前段之過失傷害
    罪。
  ㈢查被告發生本案車禍後，於有偵查犯罪權限之公務員查知其
    為肇事者前，主動向處理交通事故之警員承認為肇事者並接
    受裁判，此有道路交通事故肇事人自首情形記錄表在卷可參
    （見偵字第13702號卷第43頁），符合自首之要件，爰依刑
    法第62條前段規定減輕其刑。至被告雖於偵查中曾因傳拘未
    到經檢察官於108年11月29日發佈通緝，有臺灣新北地方檢
    察署通緝書附卷可參，然被告於同年12月4日經警方緝獲後
    ，後續之偵查、準備及審理程序被告均遵時到庭，應不能僅
    因被告曾於偵查中經1次通緝，即認其無接受裁判之意思，
    附此敘明。
三、原審本於同上見解，適用修正前刑法第284條第1項前段，刑
    法第2條第1項前段、第62條前段、第41條第1項前段，刑法
    施行法第1條之1第1項、第2項前段之規定，並審酌被告騎駛
    機車上路，本應小心謹慎以維護自身及其他用路人之安全，
    竟疏未注意貿然左轉，造成告訴人受有傷害，所為實屬非是
    ，兼衡其係高職畢業之智識程度、過失程度、告訴人所受傷
    勢情況，暨迄今未與告訴人達成和解或取得其諒解等一切情
    狀，量處拘役50日，並諭知易科罰金之折算標準，其認事用
    法尚無不合，量刑亦稱妥適。被告上訴意旨略以：被告雖是
    左轉車，但是告訴人撞被告，被告當時車身已2/3到巷口，
    是告訴人車速過快，才會撞到被告車尾云云，惟查：被告有
    過失傷害犯行及其所辯不足採之原因，已如前述，原審所為
    論斷，並無違誤，被告上訴意旨，係就原審依職權為證據取
    捨及心證形成之事項，反覆爭執，置原判決前開論述於不顧
    ，為無理由，其上訴應予駁回。
四、被告經本院合法傳喚，無正當理由不到庭，爰不待其陳述而
    為一造辯論判決。　　
據上論斷，應依刑事訴訟法第368條、第371條，判決如主文。
本案經檢察官鄧媛、邱稚宸偵查起訴，由檢察官黃和村到庭執行
職務。
中　　華　　民　　國　　109 　年　　 11　　月　　24 　日
                  刑事第九庭     審判長法　官  潘翠雪
                                       法　官  俞秀美
                                       法　官  陳俞婷
以上正本證明與原本無異。
不得上訴。
                                       書記官  陳麗津
中　　華　　民　　國　　109 　年　　 11　　月　　25 　日
附錄本案論罪科刑法條全文：
修正前刑法第284條第1項
因過失傷害人者，處6月以下有期徒刑、拘役或5百元以下罰金，
致重傷者，處1年以下有期徒刑、拘役或5百元以下罰金。